臺灣高等法院臺中分院刑事判決　　　　96年度上訴字第1686號
上　訴　人
即　被　告　丁○○
上列上訴人因偽造文書等案件，不服臺灣臺中地方法院96年度訴
字第456號中華民國96年4月30日第一審判決（起訴案號：臺灣臺
中地方法院檢察署九十五年度偵字第二三一三七號），提起上訴
，本院判決如下：
    主  文
原判決撤銷。
丁○○共同行使偽造私文書，足以生損害於公眾及他人，處有期
徒刑壹年壹月，減為有期徒刑陸月又拾伍日。偽造「李富祥」及
「丙○○」之扣繳憑單各壹份均沒收。
    事  實
一、丁○○原係從事仲介中古汽車賣賣之商人，緣李富祥（業經
    臺灣臺中地方法院判決有期徒刑十月確定）因缺錢花用，適
    於報紙上見丁○○所刊登之「買車換現金」廣告，而與之聯
    繫，丁○○遂與李富祥共同基於詐欺取財、行使偽造私文書
    之犯意聯絡，共同謀議將車牌號碼九Ｕ─八五０七號自小客
    車辦理移轉登記至李富祥名下，再由李富祥出面利用該車辦
    理動產擔保抵押借款，以向金融機構詐取貸款，丁○○則給
    付李富祥新台幣（下同）二萬元作為報酬。渠等遂於民國（
    下同）九十一年十二月四日，以李富祥名下之車牌號碼九Ｕ
    ─八五０七號自小客車，透過匯豐汽車股份有限公司（下稱
    匯豐公司）向安泰商業銀行股份有限公司（下稱安泰銀行）
    佯稱欲申辦動產擔保抵押貸款。而丁○○及李富祥均明知李
    富祥及丙○○於九十年間均未在暉斌企業有限公司（下稱暉
    斌公司）任職，竟為達順利貸款之目的，由丁○○先在匯豐
    公司代表安泰銀行派員對保即同年月六日之前某日，在臺中
    市○○路○路口，以一千元之代價，委由某一與渠等同有偽
    造扣繳憑單犯意聯絡之成年女子，在不詳時、地同時偽造貸
    款人之李富祥及擔任連帶保證人之丙○○（丙○○部分尚無
    證據證明知情且有犯意聯絡）於九十年度在暉斌公司任職、
    而屬私文書之「各類所得扣繳暨免扣繳憑單」各一紙（下稱
    扣繳憑單），並於同年月六日對保前二、三日取得上開扣繳
    憑單後，丁○○旋即在不詳處所，將上開偽造之扣繳憑單二
    紙傳真至匯豐公司位於臺中縣豐原市○○路一二號之豐原營
    業所交予對保人員羅小綿，行使該二紙偽造扣繳憑單之私文
    書，充作李富祥之財力證明及丙○○之資格證明，藉以取信
    於匯豐公司及安泰銀行，使匯豐公司承辦員陷於錯誤，而於
    對保徵信後，由其公司出具核貸建議書予安泰公司，並使安
    泰銀行之承辦人員因此陷於錯誤，而同意李富祥以上開汽車
    所為動產擔保抵押貸款之申請，足以生損害於暉斌公司、匯
    豐公司所為對保之正確性、安泰銀行審核貸款資格之正確性
    及稅捐機關對於稅捐管理之正確性。嗣安泰公司同意李富祥
    所為動產擔保抵押貸款之申請，並與李富祥約定貸款金額為
    三十萬元，借款期間自九十一年十二月十九日起至九十四年
    十二月二十一日止，應自九十二年一月二十日起分三十六期
    清償，每月清償本息一萬一千一百三十元，於清償完畢前，
    上開車牌號碼九Ｕ─八五０七號自小客車應存放在李富祥位
    於臺中市北屯區新平里虎一巷二八號之住處，非經安泰銀行
    之同意，不得任意變更存放地點後，即依約交付上述貸款金
    額三十萬元予李富祥所指定之丁○○。而丁○○與李富祥因
    自始即欲以上開汽車設定動產擔保契約為手段，共同詐取安
    泰銀行之三十萬元貸款，故於取得上述貸款後，旋由丁○○
    將上開車牌號碼九Ｕ─八五０七號自小客車遷移他處，僅由
    李富祥繳納第一期款項後，自九十二年二月二十日起即未再
    繳納任何分期款項。嗣因匯豐公司受讓安泰銀行上開動產抵
    押債權，屢經催告李富祥依約清償，並追索該部車輛無著，
    受有損害後，始循線查悉上情。
二、案經臺灣臺中地方法院檢察署檢察官自動檢舉偵查後起訴。
    理  由
壹、證據能力部分
    按被告以外之人於審判外之言詞或書面陳述，除法律有規定
    者外，不得作為證據，又被告以外之人於審判外之陳述，雖
    不符刑事訴訟法第一百五十九條之一至第一百五十九條之四
    之規定，而經當事人於審判程序同意作為證據，法院審酌該
    言詞陳述或書面陳述作成時之情況，認為適當者，亦得為證
    據。當事人於法院調查證據時，知有同法第一百五十九條第
    一項不得為證據之情形，而未於言詞辯論終結前聲明異議者
    ，視為有前項同意，刑事訴訟法第一百五十九條第一項、第
    一百五十九條之五分別定有明文。查證人羅小綿（於臺中地
    院九十三年度易字第二七０二號第六八至六九頁、同院檢察
    署九十三年度偵緝字第四四八號卷第四０至一頁）、證人即
    暉斌公司負責人盧東孝（見偵查案卷第五三頁、第五四頁、
    另案台中地院案卷第六四頁）、證人陳奕中於警偵訊之證述
    、告訴人林貴文於偵查中之指述、共犯李富祥於另案偵查審
    理中（見九十四年偵字第一三０六五號卷第六、七頁）所為
    之證述，雖均係被告以外之人於審判外之言詞陳述，為傳聞
    證據，然被告於本院審判程序中僅對上開言詞陳述之證明力
    有所爭執，對之證據能力部分，其知悉該言詞陳述為傳聞證
    據而未於言詞辯論終結前聲明異議（見本院卷第五一至五二
    頁背面），本院審酌該等言詞陳述作成時之客觀條件及環境
    ，認渠等心理狀態健全，並無受到脅迫、利誘或詐欺，而所
    證述之內容又無顯不可信之情事等一切情況，認為適當，依
    刑事訴訟法第一百五十九條之五規定，認均得採為認定本件
    犯罪事實所憑之證據，合先敘明。
貳、實體判斷部分
一、訊據被告丁○○固對於明知李富祥未曾在暉斌公司上班，猶
    仍於上開時、地，向他人購買偽造李富祥於九十年度在暉斌
    公司任職之扣繳憑單交予匯豐公司，以供車牌號碼九Ｕ─八
    五０七號自小客車之名義人李富祥作為財力證明及丙○○之
    保證人資格證明，致匯豐公司出具核貸建議書予安泰銀行，
    使李富祥得於上開時、地，以上開車輛向安泰銀行貸款取得
    上開款項等情供認不諱，惟矢口否認有何詐得款項並遷移該
    車之犯行，辯稱：因李富祥欲購買車輛作生意，伊始經友人
    認識並介紹李富祥購買上開車輛，尚無與李富祥共謀由李富
    祥擔任人頭買車以辦理貸款之情，伊雖曾於購車後交付二萬
    元至二萬五千元予李富祥，然此係伊將代辦貸款之佣金利益
    還給李富祥，並非交付任何約定買車換現金之代價，伊係因
    友人介紹始免費協助李富祥以上開車輛申辦貸款，上開車輛
    確為李富祥所購買及使用，伊事後未曾自李富祥處取得上開
    車輛並遷移他處云云，並請求傳喚證人乙○○及丙○○到院
    為證。經查：
（一）被告確曾於上開時日，將偽造之李富祥及連帶保證人丙○
      ○於九十年度在暉斌公司任職之扣繳憑單二紙傳真予匯豐
      公司之承貸人員羅小綿，以供車牌號碼九Ｕ─八五０七號
      自小客車之名義人李富祥申貸及貸款之連帶保證人丙○○
      供為貸款財力及資格之證明，致匯豐公司承辦員陷於錯誤
      ，認符申貸條件准予出具核貸建議書予安泰銀行，使顯無
      資力繳付分期貸款款項之李富祥得於上開時、地，以上開
      車輛向安泰銀行貸款取得上開款項等情，迭經被告於偵查
      及原審審理中供稱：「李富祥貸款之扣繳憑單是我傳真給
      羅小綿，扣繳憑單是李富祥說要買車，我說你有無公司資
      料證明你工作，他說沒有，並說我可否找找看有無公司資
      料。我是看自由時報廣告說有在幫人做扣繳憑單，一份好
      像一千元，李富祥買車時有寫個人基本資料給我，我也有
      跟李富祥說要做工作證明的事。我知道扣繳憑單是偽造的
      。」（見本案偵查案卷第三二頁至第三四頁）、「我承認
      有檢察官起訴之偽造私文書及詐欺取財之犯行，扣繳憑單
      是看自由時報分類廣告向他人購買的，我拿到資料後，在
      對保前傳真給匯豐公司，因為李富祥說他是做小生意沒有
      工作證明，銀行小姐又要工作證明來辦貸款，我才去幫他
      買扣繳憑單。」等語在卷，並據（1）證人即匯豐公司之
      對保人員羅小綿於原審九十三年度易字第二七０二號案件
      （下均稱另案）偵查及審理中證稱：「當時我負責對保，
      是丁○○帶我去李富祥那邊對保的。是車行之丁○○帶我
      去對保。一般是貸款下來，我們才撥款給車行。對保當天
      尚有連帶保證人在場，我有核對過他的證件。」（見另案
      偵緝案卷之偵查筆錄第四一頁）、「該車輛辦理貸款是丁
      ○○告訴我們去辦的。扣繳憑單是丁○○傳真給我公司的
      ，是在對保之前幾天，是丁○○主動傳真給我們的，因為
      在撥款之前一定要提供。（問：他是同時提出二張扣繳憑
      單？）丙○○是身分證保，我們主要是看李富祥的部分，
      對保時我沒有再問李富祥他在暉斌公司上班之情形。（問
      ：這件有無保證人？）就是身分證保丙○○，他也是與丁
      ○○及李富祥一起過去黎明路那裡對保，我只有核對身分
      證。我有問李富祥與丙○○是何關係，他們說是朋友。」
      （見另案原審案卷第六八頁至六九頁）等語，及（2）證
      人即暉斌公司負責人盧東孝於另案偵查及審理中證稱：「
      我沒出具過任何李富祥之在職證明或扣繳憑單予丁○○，
      我有員工之扣繳憑單及報稅資料，我是合法納稅，沒必要
      為李富祥作違法的事。」（見原審偵查案卷第五三頁、第
      五四頁）、「我完全不知有丙○○之扣繳憑單，他也沒有
      在我們公司任職過。」（見另案原審案卷第六四頁）等語
      在卷，並有（3）共犯李富祥於原審及另案偵審中供稱其
      確有以上開車輛向安泰銀行貸款取得上開款項，事後僅繳
      付一期分期貸款即無力負擔等情，並明確證稱：「有將車
      輛向銀行貸款，是被告辦的，他有帶一個銀行小姐及另一
      個男的來作我的保證人，手續都是被告他們辦的，我只負
      責簽名。被告說我只要帶身分證及印章，他會找銀行小姐
      及保人來處理，其他的我不用管。」（見本案偵查案卷第
      六頁、第七頁、原審卷第四四至四七）等語詳實；且經告
      訴人之代表人陳奕中於警詢及偵查中指訴甚明，並有安泰
      銀行消金管理部九十三年五月十日檢附李富祥之分期申請
      書、借款人李富祥及連帶保證人丙○○之身分證影本及偽
      造之扣繳憑單二紙、貸款暨動產抵押契約及車號查詢汽車
      車籍（見另案偵緝案卷第四三頁至第四九頁）及財政部臺
      灣省中區國稅局臺中縣分局九十三年十二月二十九日函及
      所附丙○○及李富祥九十年度綜合所得稅各類所得資料清
      單（見另案原審案卷第四四頁至第四六頁）等在卷足稽，
      足見被告就其確有上開行使及偽造扣繳憑單之私文書及詐
      欺取財犯行所為之自白，核與事實相符，又被告確有於傳
      真上開偽造李富祥扣繳憑單時，同時傳真偽造連帶保證人
      丙○○之扣繳憑單資料予匯豐公司人員羅小綿以為貸款證
      明文件等情，均堪認定屬實。
（二）至被告雖另以上開情詞置辯，且共犯李富祥亦陳稱其未與
      被告共犯上開行使偽造扣繳憑單及詐欺取財之犯行云云。
      惟查，共犯李富祥確有先將上開自小客車辦理所有權移轉
      登記至其名下後，由被告出具偽造之扣繳憑單，據以透過
      匯豐公司向安泰銀行辦理動產擔保抵押貸款，並由匯豐公
      司對保徵信後，再出具核貸建議書予安泰銀行，因而以該
      車設定動產抵押權予安泰銀行之方式，向該銀行貸得三十
      萬元後，旋即任由被告將該車遷移，並未存放於約定處所
      ，且於繳納一期款項後，即分文未繳，亦未曾交付任何購
      車之費用，嗣安泰銀行將其對被告之債權讓與給匯豐公司
      等情，業據共犯李富祥於另案偵查、審理中供稱及原審審
      理中具結證稱：「當初要買系爭車輛是我從報紙上得知，
      車我沒見過，被告就說要帶銀行小姐到我家對保。對保完
      隔半個月就將車輛牽到我家，對車輛狀況都沒交代，隔半
      個月發現水箱壞掉，我就打電話給被告，他說小事他負責
      。我有向銀行繳過頭期款。我打電話到被告公司，他們派
      一個小弟來把車輛牽走，後來車就找不到了。（問：辦理
      動產抵押貸款前有無跟被告謀議過？）被告是說辦成之後
      我可以拿到二萬五千元，車還是我開。」（見另案偵查案
      卷第六頁、第七頁）、「我當時要買車，被告才跟我說要
      工作證明，我說沒有工作證明，並請被告幫我找，他說他
      有辦法要幫我找。被告拿他寫的公司資料叫我背起來，過
      幾天匯豐公司的羅小姐來對保之後，有位小姐打電話來問
      我，我就把被告給我的資料念給詢問的人聽。」（見另案
      偵查案卷第三三頁、第三四頁）、「我是看報紙稱辦理汽
      車貸款可以賺二萬元，對方姓鄧，汽車買來後汽車他拿走
      ，貸款也是他們拿走，保人是他們找好的，對保之時是保
      人也有來。」（見另案偵緝案卷第十七頁）、「（問：貸
      款時是否向羅小綿說車子是你要買，貸款錢是你要貸？）
      是的，但那是被告叫我如此說的。因我配合他，他稱要給
      我二萬元。」（見另案偵緝案卷第五八頁）、「我沒有真
      的要買車，我看到報紙廣告說買車還可以拿現金，所以打
      電話與丁○○聯絡，丁○○說如果我車子不要，前三期他
      會出，如果我要車的話，全部的錢就要我付，對保完後過
      幾天丁○○牽車過來給我看，我看到車子水箱破掉，車窗
      玻璃也有問題，所以我不想要那台車，他就牽走了，當時
      我尚未付款，後來我付了第一期車款，我買車的時候有提
      出扣繳憑單，扣繳憑單是丁○○提出來的。」（見另案原
      審案卷第三二頁）、「我沒有去牽車，車子是丁○○牽來
      給我，過了十幾天我才發現水箱會漏水，車窗玻璃也有問
      題，我就打電話給鄧先生，他說要找人牽回去修理，後來
      車子就沒消息了，訂約當時我沒有要買車的意思，是鄧先
      生說要給我兩萬元，如果車子給鄧先生使用，他說他只要
      繳三期就不算詐欺，第一期是我繳的，因為那時車子在我
      這裡，後來鄧先生將車拿去修理說要換水箱，我就找不到
      他了，後來車子都沒有回來，我就不繳車款了，我也沒有
      聯絡銀行跟匯豐公司。車子在我那邊約一個多月，我偶而
      會開。水箱、玻璃的問題早就有了，不是我使用壞的。扣
      繳憑單不是我提出來的，我不知道是不是丁○○提出來的
      ，對保前丁○○有交代我要告訴對保小姐我是在暉斌公司
      工作。」（見另案原審案卷第七六頁、第七七頁）及「（
      提示證人李富祥於偵查中作證筆錄，問：你於偵查中證述
      稱你貸款後有拿到二萬五千元，作證所述是否屬實？）我
      是拿到二萬元。是辦好貸款的手續就可以拿到二萬元作為
      報酬，我有買車，辦貸款當時我就知道貸款款項是被告所
      經營的車行拿走。（問：你於九十三年偵緝字第四四八號
      詐欺案件，九十三年三月二十四日偵查筆錄第十七頁，所
      述是否實在？）均屬實。（問：同偵緝卷第五八頁，你所
      述是否實在？）實在。」（見原審審理筆錄）等語在卷，
      且有告訴人之代表人陳奕中於另案警詢及偵查中指訴甚明
      ，復有貸款暨動產抵押契約、動產抵押設定債權人變更登
      記申請書、動產擔保交易（動產抵押）移轉契約書、客戶
      分期款繳款記錄查詢及車號查詢汽車車籍附卷可證，雖共
      犯李富祥就其曾否取得上開車輛使用及是否知悉貸款時被
      告曾提出偽造之扣繳憑單等情，前後所述尚有所出入，然
      其對於自己係因買車換現金之廣告始認識被告，並無購買
      上開車輛之意，而僅係出名辦理貸款，以使被告取得貸款
      款項後，獲取出名貸款之代價二萬元，上開車輛事後已由
      被告遷移不明等節之陳述既均一致，自屬無瑕疵可指，足
      為不利於被告之證據；至被告所為上開有利於己之辯述，
      經聲請傳喚證人乙○○到庭證稱：與被告係朋友關係，我
      向被告辦貸款時認識的，何時何地所辦的貸款時間我忘記
      了，是請被告到我家辦理的貸款，但不認得李富祥、丙○
      ○這兩個人，都沒有見過，不算租過房子給被告，本來是
      要租給他沒錯，但是不合用，所以後來是借給被告使用十
      幾天，作貸款業務而已，沒有看到有何公司行號，（
      審判長問：乙○○你曾經見過「丙○○」這個人嗎？）對
      保時，我曾經見過丙○○這個人，但當時我沒有注意，看
      起來身材與在座這個人很像，當時是李富祥去找的等語，
      惟並無法明確指認到庭之丙○○即為案發時到場對保者；
      又證人丙○○證述「不認識被告、李富祥及乙○○，（
      審判長問：是否李富祥或是什麼人有請你去作汽車貸款的
      保證人？）沒有，（問這一份貸款暨動產抵押契約書，提
      示九十三年偵緝字第四四八號卷第四九頁含背面）上的連
      帶保證人"丙○○"包括電話、住所，是你所寫的，印章是
      你所蓋的嗎？）不是我寫的，印章不是我的，我沒有見過
      這一份文件，沒有因為擔保汽車貸款被追償或是被檢察官
      起訴，現受僱作建築蓋鐵皮屋的工人，證件曾經遺失過，
      於九十三年三月時曾經掉過證件，（問：這個匯豐汽車與
      安泰銀行的貸款契約書，提示上述偵緝字卷第四四頁，你
      見過嗎？）這個也不是我簽名的。」等語，亦否認有參與
      本案對保乙節，是參酌上開證人之證述，亦無法據為有利
      被告之認定；況以，被告如與李富祥原不相識而無任何互
      信基礎，但李富祥竟獲得被告交付現金二萬元，若非李富
      祥所述係其代為登記為上開車輛名義人並貸款之代價，被
      告當無自行出資購買偽造之扣繳憑單，並熱心協助李富祥
      至暉斌公司熟悉環境，而無償代李富祥辦理取得上開貸款
      ，自甘承擔刑責之風險，甚且尚將其代為辦理貸款之佣金
      全數回饋轉交李富祥取得之可能，堪信共犯李富祥證述其
      購車後，被告給予其二萬元乃係作為其購車辦貸款之代價
      ，車輛事後已由被告取走遷移等節，較符真實，而屬可採
      ；被告所辯其係經友人認識並介紹李富祥購得上開車輛，
      並無交付李富祥任何買車換現金之代價，事後亦未曾自李
      富祥處取得上開車輛並遷移他處等情云云，顯係矯飾卸責
      之詞，委無足取。
（三）綜上各情以觀，證人李富祥既係購車之人，不僅未付分文
      ，反自被告處取得款項二萬元，益徵證人李富祥與被告二
      人間確有協議由李富祥以購車設定動產抵押方式詐騙，並
      由被告代為行使偽造之扣繳憑單以供徵信，而詐得貸款後
      ，李富祥已獲取二萬元作為代價，實無購車之真意，而上
      開車輛事後由被告遷移不明等節至明。是以，被告早已知
      悉李富祥之債信不良，且無清償能力，亦無清償之意願，
      其將李富祥登記為車主之目的，在於騙取銀行之貸款供伊
      取得，亦知李富祥實無購車使用之真意，卻猶協助並指示
      李富祥登記為上開車輛之名義人以辦理貸款，並自行購買
      偽造之扣繳憑單充作李富祥之財力證明，藉此向銀行辦理
      貸款，得款後僅交付二萬元予李富祥作為代價，以此獲利
      ，並取走上開設定動產抵押登記之車輛而遷移不明，則被
      告與李富祥確有共同施用詐術，使受安泰銀行委託辦理對
      保業務之羅小綿及安泰銀行之承辦人員均陷於錯誤，致同
      意核撥上開貸款之情，且取得貸款後，復由被告任意將車
      輛遷移不明，業已符合刑法詐欺取財罪、行使偽造私文書
      罪之構成要件，甚為灼然。被告所辯上情，顯係卸責之詞
      ，不足採信。本案事證明確，被告上開犯行，洵堪認定，
      應予依法論科。
二、按被告行為後，刑法於九十四年二月二日修正公布，於九十
    五年七月一日施行，按行為後法律有變更者，適用行為時之
    法律，但行為後之法律有利於行為人者，適用最有利於行為
    人之法律，現行刑法第二條第一項訂有明文，此條規定乃與
    刑法第1條罪刑法定主義契合，而貫徹法律禁止溯及既往原
    則，係規範行為後法律變更所生新舊法律比較適用之準據法
    ，是刑法第二條本身雖經修正，但刑法第二條既屬適用法律
    之準據法，本身尚無比較新舊法之問題，應一律適用裁判時
    之現行刑法第二條規定，以決定適用之刑罰法律，先予敘明
    。又以本次刑法修正之比較新舊法，應就罪刑有關之共犯、
    未遂犯、想像競合犯、牽連犯、連續犯、結合犯，以及累犯
    加重、自首減輕暨其他法定加減原因（如身分加減）與加減
    例等一切情形，綜其全部罪刑之結果而為比較，最高法院九
    十五年二月二十三日九十五年度第八次刑庭會議決議可資參
    照。經查：
（一）關於罰金刑，刑法分則編各罪所定罰金刑之貨幣單位原為
      銀元，修正前刑法第三十三條第五款規定：「罰金：一元
      （銀元）以上。」，而依罰金罰鍰提高標準條例規定，就
      七十二年六月二十六日前修正之刑法部分條文罰金數額提
      高二至十倍，其後修正者則不提高倍數，並依現行法規所
      定貨幣單位折算新臺幣條例規定，以銀元一元折算新臺幣
      三元。修正後刑法第三十三條第五款規定：「罰金：新臺
      幣一千元以上，以百元計算之。」，刑法第三十三條第五
      款所定罰金貨幣單位經修正為新臺幣後，刑法分則各罪所
      定罰金刑之貨幣單位亦應配合修正為新臺幣，為使刑法分
      則編各罪所定罰金之最高數額與刑法修正前趨於一致，乃
      增訂刑法施行法第一條之一：「中華民國九十四年一月七
      日刑法修正施行後，刑法分則編所定罰金之貨幣單位為新
      臺幣。九十四年一月七日刑法修正時，刑法分則編未修正
      之條文定有罰金者，自九十四年一月七日刑法修正施行後
      ，就其所定數額提高為三十倍。但七十二年六月二十六日
      至九十四年一月七日新增或修正之條文，就其所定數額提
      高為三倍。」。從而，刑法分則編各罪所定罰金刑之最高
      數額，於上開規定修正後並無不同，惟修正後刑法第三十
      三條第五款所定罰金刑最低數額，較之修正前提高，自以
      修正前刑法第三十三條第五款規定有利於被告。
（二）按刑法第二十八條關於共犯之規定，由「二人以上共同實
      施犯罪之行為者，皆為正犯」，修正為「二人以上共同實
      行犯罪之行為者，皆為正犯」，將舊法之「實施」修正為
      「實行」，原「實施」之概念包含陰謀、預備、著手及實
      行等階段之行為，修正後僅共同實行犯罪行為，始成立共
      同正犯，是新法共同正犯之範圍已有所限縮，排除陰謀犯
      、預備犯之共同正犯，新舊法就共同正犯之範圍既因此而
      有變動，自屬犯罪後法律有所變更，應有新舊法比較問題
      ，本案被告與李富祥共犯之情形，經比較新舊刑法第二十
      八條之規定，新法非更有利於被告等，應適用修正前刑法
      第二十八條之規定。
（三）關於牽連犯規定修正之問題，被告與李富祥等依修正前刑
      法第五十五條之規定，得因所犯數罪間有方法結果之牽連
      關係，而僅從一重處斷，亦即成立牽連犯之裁判上一罪關
      係；惟於刑法第五十五條修正施行後，業已刪除牽連犯之
      規定，僅得視犯罪之具體情形，論以想像競合犯或數罪併
      罰而予處斷。經比較新舊法之結果，如適用舊法仍有逕依
      一罪處斷之機會，相較於依據新法遭受數罪併罰之危險，
      自以修正前之舊法較有利於被告。
（四）綜合上述各條文修正前、後之比較，揆諸前揭最高法院決
      議及修正後刑法第二條第一項前段、後段規定之「從舊、
      從輕」原則，被告應適用行為時之法律，即修正前刑法之
      相關規定予以論罪。
（五）又中華民國九十六年罪犯減刑條例業已於九十六年七月四
      日公布，於九十六年七月十六日施行，依該條例第二條規
      定，犯罪在民國九十六年四月二十四日以前者，除本條例
      另有規定外，應予以減刑，本案被告等所犯之罪時間為九
      十一年十二月間，有該條例之適用，且被告所犯之罪宣告
      刑未逾有期徒刑一年六月，是依該條例第二條第一項第三
      款規定，仍符合減刑，依法應予減其刑期二分之一。
三、查被告委由不詳之成年女子偽造證人李富祥及丙○○於九十
    年間在暉斌公司任職之不實扣繳憑單，並持向證人羅小綿及
    安泰銀行以為行使，而詐得上開貸款，自足以生損害暉斌公
    司、匯豐公司對保之正確性、安泰銀行審核貸款資格之正確
    性及稅捐機關對於稅捐管理之正確性。核被告丁○○所為，
    係犯刑法第三百三十九條第一項之詐欺取財罪、第二百十六
    條、第二百十條之行使偽造私文書罪。被告與李富祥二人就
    上開二罪間，又被告與李富祥及某一不詳姓名之偽造扣繳憑
    單之成年女子者（檢察官固未就此併予起訴，然其與被告間
    既為共犯關係，原審自應併予審究）三人間就上開偽造扣繳
    憑單私文書之犯行間，均有犯意聯絡及行為分擔，應適用修
    正前刑法第二十八條之規定論以共同正犯。又其於偽造扣繳
    憑單二紙之私文書後復均持以行使，其偽造之低度行為，皆
    應為行使之高度行為所吸收，不另論罪。被告以一同時偽造
    李富祥及丙○○扣繳憑單及一同時持以行使之行為各觸犯二
    罪名，均為想像競合犯，各應從一重處斷。是被告所犯上開
    二罪間，既有方法、目的之牽連關係，應依修正前刑法第五
    十五條之規定，應從一重之行使偽造私文書罪論斷。至公訴
    人雖未就被告亦有購買偽造丙○○之扣繳憑單並持以行使之
    犯行予以起訴；然此部分與已起訴經論罪之行使偽造李富祥
    之扣繳憑單之犯罪事實，既具有想像競合犯之裁判上一罪關
    係，自為起訴效力所及，當應併予審究，附此說明。公訴意
    旨雖認被告所為，另犯動產擔保交易法第三十八條之動產擔
    保交易之債務人，意圖不法之利益，將標的物遷移罪；但查
    動產擔保交易法第三十八條之規定，業經總統於九十六年七
    月十一日公布刪除，即廢止該刑罰規定，依刑事訴訟法第三
    百零二條第四款原應諭知免訴判決，然因公訴意旨認此部分
    罪名與被告所犯詐欺取財、行使偽造私文書等罪間，有修正
    前刑法牽連犯裁判上一罪之關係，爰不另為免訴之諭知。原
    審法院因認被告罪證明確，而予論科，固屬有據；然查本件
    被告犯罪時間，係在九十六年四月二十四日以前，所犯罪名
    合於中華民國九十六年罪犯減刑條例第二條第一項第三款之
    規定，原判決未及適用該規定予以減刑，自有未當。又上開
    動產擔保交易法第三十八條業經總統公布刪除如上所述，原
    判決未及加以審酌，仍論以該罪名，亦有未合。被告上訴意
    旨否認部分犯行，仍執陳詞指摘原判決不當，雖無理由，但
    原判決既有上揭可議，仍應由本院予以撤銷改判。爰審酌被
    告素行不佳，其從事中古車仲介買賣，卻不思以正當途徑營
    利，反而以辦理動產抵押貸款之方式詐欺財物，嗣後又遷移
    標的物，致生損害於安泰銀行及匯豐公司，此詐騙手段助長
    社會風氣之敗壞，並影響金融機構正常營運，所詐取之款項
    非微，又犯罪後仍試圖矯飾部分犯行，迄未能達成和解以賠
    償損失，並其犯後態度等一切情狀，量處如主文所示之刑，
    及諭知其減得之刑，以資懲儆。至偽造李富祥及丙○○之扣
    繳憑單二紙（原本並未交付匯豐公司人員），均係被告以現
    金所購得而所有之物，且供被告與共犯李富祥共同犯本件行
    使偽造私文書等犯行所用，因尚無證據足資證明業已滅失，
    是爰依修正前刑法第三十八條第一項第二款規定，均宣告沒
    收之。
據上論斷，應依刑事訴訟法第三百六十九條第一項前段、第三百
六十四條、第二百九十九條第一項前段，刑法第二條第一項前段
、第三百三十九條第一項、第二百十六條、第二百十條、修正前
刑法第二十八條、第五十五條、第三十八條第一項第二款、刑法
第五十五條前段，罰金罰鍰提高標準條例第一條前段、中華民國
九十六年罪犯減刑條例第二條第一項第三款、第七條、第九條，
判決如主文。
本案經檢察官甲○○到庭執行職務。
中　　華　　民　　國　　96　　年　　12　　月　　11　　日
            刑事第七庭    審判長法　官  林  榮  龍
                                法　官  江  錫  麟
                                法　官  張  惠  立
上列正本證明與原本無異。
如不服本判決應於收受送達後十日內向本院提出上訴書狀，其未
敘述上訴之理由者並得於提起上訴後十日內向本院補提理由書 (
均須按他造當事人之人數附繕本)。
                                書記官  林  育  德
中　　華　　民　　國　　96　　年　　12　　月　　12　　日
附錄法條：
刑法第二百十條：
偽造、變造私文書，足以生損害於公眾或他人者，處五年以下有
期徒刑。
刑法第二百十六條：
行使第二百十條至第二百十五條之文書者，依偽造、變造文書或
登載不實事項或使登載不實事項之規定處斷。
刑法第三百三十九條第一項：
意圖為自己或第三人不法之所有，以詐術使人將本人或第三人之
物交付者，處五年以下有期徒刑、拘役或科或併科一千元以下罰
金。
